【裁判字號】    88,上易,4859
【裁判日期】    890808
【裁判案由】    贓物
【裁判全文】
臺灣高等法院刑事判決                          八十八年度上易字第四八五九號
    上  訴  人  台灣台北地方法院檢察署檢察官
    被      告  丙○○
右上訴人因被告贓物案件，不服台灣台北地方法院八十八年度易字第二○一九號，中
華民國八十八年九月十六日第一審判決（起訴案號：台灣台北地方法院檢察署八十八
年度偵緝字第六九號）提起上訴，本院判決如左：
    主  文
上訴駁回。
    理  由
一、公訴意旨略以：被告丙○○於民國八十七年某日，明知陞達商標織造有限公司（
    下簡稱陞達公司）所有並為其所簽發如附表所示之支票一紙，係來路不明之贓物
    ，竟仍予以收受，並於八十七年九月十五日存入被告在寶島商業銀行敦南分行（
    以下簡稱寶島銀行）之帳戶內，嗣因發票人已掛失止付而不獲付款，並查獲上情
    ，因認被告涉有收受贓物罪嫌云云。
二、按犯罪事實應依證據認定，無證據不得推定其犯罪事實。又不能證明被告犯罪者
    ，應諭知無罪之判決，刑事訴訟法第一百五十四條、第三百零一條第一項分別定
    有明文。又事實之認定，應憑證據，如未能發現相當證據，或證據不足以證明，
    自不能以推測或擬制之方法作為認定犯罪事實之基礎，最高法院四十年臺上字第
    十六號著有判例。本件公訴人認被告涉犯刑法三百四十九條第一項收受贓物罪，
    無非係以被告於警訊及檢察官偵查中對於其寶島銀行之帳戶為何人所開立由何人
    在使用之供詞，前後不一，又被告於偵查中辯稱如附表所示支票，係由其朋友黃
    秋龍存入，嗣經檢察官調閱右開支票之存款憑條，經比對其上面筆跡與被告筆跡
    相符，並有該存款憑條及被告存款開戶之資料，為主要論據。
三、訊據被告坦承右開寶島銀行之支票帳戶為其所開立，惟堅決否認有右開犯行，辯
    稱：伊右開帳戶皆由乙○○在使用，伊未經手本案之支票，支票之背書非伊所簽
    ，支票亦非伊存入，伊是無辜的等語。經查：
    （一）、付款人為台灣銀行之支票存入個人帳戶時，僅需存款人支票上之背書與
    存戶姓名相同，並於存款時填寫存款憑條後即可存入，不須攜帶帳戶本人之存褶
    、印章，故提出支票以為存款之存款人，不一定由存戶本人自行為之，有台灣台
    北地方法院法官公務電話紀錄一紙在卷可參（原審案卷第四十六頁）。本件如附
    表所示之支票一紙，係陞達公司所有遺失之財物，而發票人陞達公司代表人甲○
    ○於八十七年三月二十三日即向臺灣銀行辦理掛失止付手續，業據證人甲○○於
    警訊中證述明確（見八十七年度偵字第二五八七七號卷第五頁背面），有票據掛
    失止付通知書、遺失票據申報書影本各一份在卷可參（參台灣台北地方法院檢察
    署八十七年度偵字第二五八七七號案卷第七頁、第八頁）。上開支票於八十七年
    九月十五日存入被告在寶島商業銀行敦南分行之帳戶，並於翌日經銀行發現該支
    票已經掛失止付，致被告之帳戶不獲入帳，有該支票影本、退票理由單各一紙在
    卷可參。惟此等事證至多僅能證明該項支票為贓物，並經存入被告所開之帳戶，
    至被告對於該項支票是否有贓物之認識，上開支票是否確由被告存入使用，尚不
    足以作為認定被告犯罪之唯一基礎；（二）、觀諸被告於警訊時稱：八十七年九
    月初交身分證、印章給綽號偉成之男子去請領支票，並說給伊三十萬元，但實際
    只拿到六萬元，以為酬勞等語（參台灣台北地方法院檢察署八十八年度偵緝字第
    六九號案卷第十七頁反面），於檢察官偵查中稱：伊身分證借予朋友要買車子，
    要伊做保人，帳戶不是伊的，是一位叫偉成者向伊借，此戶頭不是伊開的等語（
    參同上偵查案卷第二十一頁反面），於檢察官訊問時翻異前詞供稱：（寶島銀行
    敦南分行帳戶係）八十六年十二月伊本人去開的，只有黃秋龍知道伊之存款帳戶
    ，伊被偷開了很多銀行戶頭等語（參同前偵查案卷第三十一頁反面、第三十二頁
    正面），於原審訊問時復再改稱：右開帳戶還有乙○○知道其帳戶，黃秋龍不知
    其帳戶，存款憑條不是伊寫，也不知是誰寫‧‧‧伊帳戶只有乙○○在使用，簽
    名是乙○○簽的，是乙○○陷害我等語（原審案卷第四十三頁正面、第四十八頁
    反面、第五十頁正面），再參諸證人黃秋龍於原審證稱：以前有借被告之帳戶領
    支票，但皆為幾千元的，沒有看過本案之支票等語（原審案卷第二十七頁正面）
    ，證人乙○○證稱：認識被告，不清楚被告在那一個銀行開戶頭，本案支票之背
    書以及存款憑條上丙○○之簽名非伊所為，應該沒有經手過本案之支票等語（本
    院八十九年五月十五日訊問筆錄），顯見被告供詞前後矛盾，無法交待其帳戶係
    由何人使用，亦與所提出之證人證言不符，惟此等證據仍不足以認定為被告犯罪
    之直接證據，究無法以被告上開矛盾之供詞以及上開證人之證言，而來認定被告
    有贓物之認識以及收受贓物之事實；（三）、本件主要之證據即本案支票背面之
    簽名，因字跡有做作之虞，無法鑑定，而檢察官據以起訴之重要證據即支票存款
    憑條，經送內政部警政署刑事警察局鑑驗其上之筆跡結果，與被告之寶島銀行存
    摺存款相關業務申請暨契約書及卷內之被告筆跡不符，有該局八十九年五月三十
    日刑鑑字第六六六七一號鑑驗通知書一紙在卷可按。準此，被告辯稱伊未經手該
    支票存入之行為，非不可信，檢察官認定被告犯罪之基礎亦生動搖。
四、綜上所述，本件既無證據證明被告確知悉本案之支票為贓物，亦無法證明該項支
    票存入被告所有寶島銀行之帳戶係由被告本人所為抑或指使他人所為。此外，復
    查無其他積極證據足認被告涉有收受贓物之犯行，揆諸前開證據法則之說明，尚
    難僅以該遺失之支票存入其帳戶內之事實，以及被告無法交待其帳戶使用之實際
    情形以及何人將該支票存入其帳戶等情事，即逕認被告有收受贓物之犯行，此外
    復查無其他積極證據足資證明被告涉犯收受贓物罪，原審因而以不能證明被告犯
    罪，而為被告無罪諭知，於法並無不合。公訴人上訴意旨仍執前詞，指摘原判決
    不當，為無理由，應予駁回。
據上論斷，應依刑事訴訟法第三百六十八條，判決如主文。
本案經檢察官劉靜婉到庭執行職務
中      華      民      國    八十九    年      八      月      八      日
                              臺灣高等法院刑事第十五庭
                                  審判長法  官  房  阿  生
                                        法  官  雷  元  結
                                        法  官  鄧  振  球
右正本證明與原本無異。
不得上訴。
                                        書記官  洪  秋  帆
中      華      民      國    八十九    年      八      月     十一     日
附表
┌───┬─────┬─────┬─────┬───────┬───────┬──────┐
│發票人│發票日期  │付  款  人│帳      號│被告提示之日期│支  票  號  碼│票面金額（單│
│      │          │          │          │              │              │位：新台幣）│
├───┼─────┼─────┼─────┼───────┼───────┼──────┤
│陞達商│八十七年五│台灣銀行圓│○三一○三│八十七年九月十│ＡＣ四五八七七│十萬元      │
│標織造│月三十日  │山分行    │一八七六  │五日          │六八          │            │
│股份有│          │          │          │              │              │            │
│限公司│          │          │          │              │              │            │
│甲○○│          │          │          │              │              │            │
└───┴─────┴─────┴─────┴───────┴───────┴──────┘


司法院資訊處製作；財團法人民間司法改革基金會備份。
